臺灣高等法院高雄分院刑事判決　　　　94年度上訴字第1103號
上　訴　人
即　被　告　甲○○
上列上訴人因違反毒品危害防制條例案件，不服臺灣屏東地方法
院94年度訴字第453 號、94年度易字第330 號中華民國94年7 月
6 日第一審判決（起訴案號：臺灣屏東地方法院檢察署94年度毒
偵字第80號；暨追加起訴），提起上訴，本院判決如下：
     主  文
原判決撤銷。
甲○○連續施用第一級毒品，處有期徒刑壹年。扣案海洛因壹包
（含袋毛重零點伍公克）沒收銷燬。
其餘被訴持有第一級毒品部分公訴不受理。
     事  實
一、甲○○前於民國91年間因施用毒品案件，經送觀察勒戒後，
    認無繼續施用傾向，於91年12月2 日觀察、勒戒執行完畢出
    所，並由臺灣屏東地方法院檢察署檢察官於91年11月25日以
    91年度毒偵字第1030號為不起訴處分確定；復於93年間因施
    用第一級毒品案件，經臺灣屏東地方法院於93年8 月13日以
    93年度訴字第420 號判處有期徒刑7 月，嗣於93年9 月13日
    確定。甲○○猶不知警惕，於觀察、勒戒執行完畢釋放後5
    年內，復基於施用第一級毒品海洛因之概括犯意，自93年8
    月14日起至同年10月19日下午1 時許止，連續在屏東市○○
    ○街132 號「荷蘭村汽車旅館」116 號房內等處，以將海洛
    因加水稀釋後，置入注射針筒內，施打於手臂靜脈血管之方
    式，平均每日施用2 次，而施用第一級毒品海洛因多次。嗣
    於93年10月19日下午3 時許，在上開汽車旅館116 號房內，
    與孫志富同為警查獲，並扣得其所有第一級毒品海洛因1 包
    （含袋毛重0.5 公克，經警察機關與孫志富持有之第一級毒
    品海洛合併送驗計13包，合計淨重12.17 公克）。
二、案經屏東縣警察局報告臺灣屏東地方法院檢察署檢察官偵查
    起訴。
     理  由
壹、被訴施用第一級毒品部分：
一、認定犯罪事實所憑證據及理由─
  (一)上開施用第一級毒品海洛因之事實，有上訴人即被告甲○○
    （以下簡稱被告）為警查獲後所採尿液，經鑑驗結果呈嗎啡
    陽性反應，有屏東縣衛生局93年11月11日屏縣衛檢六字第93
    0444號尿液檢驗結果通知書1 紙附卷可稽（見94毒偵80號卷
    第16頁）；且扣案粉末13包（含被告持有之1 包、孫志富持
    有之12包）經送鑑驗，為第一級毒品海洛因（合計淨重12.1
    7 公克，合計空包裝重6.63公克，因警察機關一併將該13包
    粉末送驗，致未能區分每包之重量，故被告所持有海洛因1
    包之重量，以警察機關所秤含袋毛重0.5 公克為準），有法
    務部調查局93年11月26日調科壹字第240003374 號鑑定通知
    書1 紙在卷可按（見94毒偵80號卷第11頁）；復經被告於警
    詢、原審、本院自白不諱（見警卷第7 頁背面，原審訴字卷
    第9 頁，本院卷第25頁）。
  (二)被告前於91年間因施用毒品案件，經送觀察勒戒後，認無繼
    續施用傾向，於91年12月2 日觀察、勒戒執行完畢出所，並
    由臺灣屏東地方法院檢察署檢察官於91年11月25日以91年度
    毒偵字第1030號為不起訴處分確定；復於93年間因施用第一
    級毒品案件，經臺灣屏東地方法院於93年8 月13日以93年度
    訴字第420 號判處有期徒刑7 月，嗣於93年9 月13日確定，
    有臺灣高等法院被告前案紀錄表在卷可稽。足認被告於觀察
    、勒戒執行完畢釋放後，5 年內再犯本件施用第一級毒品罪
    ，事證明確，被告犯行洵堪認定。
三、論罪及撤銷改判之理由─
  (一)按海洛因屬毒品危害防制條例第2 條第2 項第1 款所稱之第
    一級毒品，是被告於上開時地施用海洛因之行為，係犯同法
    第10條第1 項之施用第一級毒品罪。被告持有海洛因，嗣進
    而施用之，持有之低度行為應為施用之高度行為所吸收，不
    另論罪。又被告連續多次施用第一級毒品海洛因之犯行，時
    間緊接，觸犯構成要件相同之罪名，顯係基於概括犯意為之
    ，應依連續犯之規定論以一罪。
  (二)原判決就被告施用第一級毒品部分，予以論罪科刑，固非無
    見。惟扣案第一級毒品海洛因1 包（含袋毛重0.5 公克），
    為被告所有供施用用，復為毒品，原判決未於被告施用第一
    級毒品罪名項下宣告沒收，而於被告不另構成之持有第一級
    毒品罪名（詳如後述）項下宣告沒收，尚有未洽。被告以原
    判決此部分量刑過重為由，提起上訴，雖無理由，惟原判決
    既有上開違誤之處，自應由本院將此部分撤銷改判。
四、科刑及沒收之理由─
  (一)爰審酌被告前經觀察、勒戒，仍未斷除毒癮，且於前案判處
    有期徒刑7 月後，隨即再施用毒品，業如前述，顯見其惡習
    已深，復未能體悟施用毒品對自己、家人造成之傷害及社會
    之負擔，惟念其犯後尚知坦承犯行，態度尚稱良好等一切情
    狀，就其施用第一級毒品部分仍量處原判決所處有期徒刑1
    年。
  (二)扣案第一級毒品海洛因1 包（含袋毛重0.5 公克），為毒品
    ，業如前述，依毒品危害防制條例第18條第1 項前段規定宣
    告沒收銷燬之。至於送驗耗費之海洛因，既已滅失不存在，
    不另予宣告沒收銷燬。
貳、被訴持有第一級毒品部分：
一、追加起訴意旨略以：被告甲○○明知海洛因為第一級毒品，
    不得持有，仍於93年10月19日下午2 時許，在屏東市○○○
    街132 號「荷蘭村汽車旅館」116 號房內，經孫志富（另案
    由檢察官偵辦）無償轉讓而取得第一級毒品海洛因1 包（含
    袋毛重0.5 公克），被告本欲以該包海洛因供其施打所用，
    惟尚未及施用，即於同日下午3 時許為警在該房內查獲，並
    扣得上開毒品海洛因1 包（含袋毛重0.5 公克）；因認被告
    另涉有毒品危害防制條例第11條第1 項持有第一級毒品罪嫌
    。
二、按「案件有下列情形之一者，應諭知不受理之判決：二已經
    提起公訴或自訴之案件，在同一法院重行起訴者。」，刑事
    訴訟法第303 條第2 款定有明文。
三、經查：被告就持有扣案海洛因1 包之目的，於原審供稱：「
    被查獲的海洛因1 包是孫志富留下來要給伊吸食，是伊所有
    」等語明確（見原審訴字卷第10頁），顯見被告持有本件扣
    案海洛因1 包之目的，係為供己施用，並非於施用目的外，
    另有一非為供施用目的而持有之行為；又施用毒品之人，於
    施用之前，必先有持有毒品之行為，而被告係自93年8 月14
    日起至同年10月19日下午1 時許止，有多次施用第一級毒品
    海洛因之行為，業如前述，則其在為供施用目的下所為多次
    持有毒品之行為，顯已包含在施用毒品之概括犯意內，自無
    以扣案毒品尚未經施用，而認被告僅係單純基於持有毒品之
    故意，而為持有毒品之行為；再者，被告施用第一級毒品海
    洛因之犯行，已合法提起公訴，業如前述，公訴人復就與已
    起訴部分有吸收關係之低度持有第一級毒品海洛因行為，向
    原審追加起訴（見原審訴字卷第11頁），自屬就已經提起公
    訴之案件，在同一法院重行起訴，依刑事訴訟法第303 條第
    2 款規定，應諭知不受理之判決。是本件原判決就持有第一
    級毒品部分諭知被告罪刑，即無從維持，自應由本院將此部
    分撤銷改判。
、適用之法律：
  (一)刑事訴訟法第369 條第1 項前段、第364 條、第299 條第1
    項前段、第303 條第2 項。
  (二)毒品危害防制條例第10條第1 項、第18條第1 項前段。
  (三)刑法第11條前段、第56條。
本案經檢察官姜麗儒到庭執行職務。
中　　華　　民　　國　　94　　年　　10　　月　　7 　　日
                  刑事第七庭    審判長法  官  莊飛宗
                                      法  官  黃憲文
                                      法  官  曾逸誠
以上正本證明與原本無異。
如不服本判決（施用第一級毒品部分），應於判決送達後10日內
向本院提出上訴書狀，其未敘述上訴理由者，並得於提起上訴後
10日內向本院補提理由書狀（均須按他造當事人之人數附繕本）
「切勿逕送上級法院」。
持有第一級毒品部分不得上訴。
中　　華　　民　　國　　94　　年　　10　　月　　7 　　日
                                      書記官  郭蘭蕙
附錄本案判決論罪科刑法條：
毒品危害防制條例第10條第1 項：
施用第一級毒品者，處6 月以上5 年以下有期徒刑。
